最高法院刑事判決　　　　　　　　　 111年度台上字第3344號
上　訴　人　周書宇




　　　　　　林嘉保


上 列一 人
原審辯護人　蘇哲民律師
上列上訴人等因傷害致重傷案件，不服臺灣高等法院中華民國11
1年2月24日第二審判決（109 年度上訴字第3722號，起訴案號：
臺灣士林地方檢察署108 年度偵字第4847、5621、5627、6026、
6053 、7114 號），提起上訴（林嘉保部分，由原審辯護人代為
提起上訴），本院判決如下：
    主  文
上訴駁回。
    理  由
壹、周書宇部分：
一、按刑事訴訟法第377 條規定，上訴於第三審法院，非以判決
    違背法令為理由，不得為之。是提起第三審上訴，應以原判
    決違背法令為理由，係屬法定要件。如果上訴理由書狀並未
    依據卷內訴訟資料，具體指摘原判決不適用何種法則或如何
    適用不當，或所指摘原判決違法情事，顯與法律規定得為第
    三審上訴理由之違法情形，不相適合時，均應認其上訴為違
    背法律上之程式，予以駁回。
二、本件原審審理結果，認定上訴人周書宇有所載傷害被害人黃
    于銓致嚴重減損一肢機能之重傷害結果犯行明確，因而維持
    第一審論處周書宇共同犯傷害致人重傷罪刑之判決，駁回其
    在第二審之上訴，已詳敘其調查取捨證據之結果及憑以認定
    犯罪事實之心證理由，就周書宇否認傷害故意及所辯重傷害
    結果客觀上非其能預見等語認非可採，亦依調查所證據予以
    論述，有卷存資料可資覆按。
三、上訴意旨略以：本件係談判結束離去，因行車意外引發之鬥
    毆，屬另行起意，非談判時所能預見，難認與談判行為之不
    確定傷害故意具有連結關係，原審徒憑同案被告林嘉保持談
    判時攜帶之武器用以鬥毆，遽認談判行為與行車糾紛具不確
    定故意之連結，有違論理及經驗法則；其單純幫忙開車，與
    其他同案被告無謀議傷害對方，行車衝突乃偶發事件，非其
    所能預見，其在車內未下車、未持武器，對黃于銓遭何人、
    何方式傷害，無從預知，遑論能預見加重結果之發生，至多
    僅成立普通傷害罪，黃于銓已對其他共犯撤回告訴，原判決
    未諭知不受理判決，自有違誤。
四、犯罪事實之認定、證據之取捨及證明力之判斷，俱屬事實審
    法院之職權，此項職權之行使，倘不違背客觀存在之經驗法
    則或論理法則，即不違法，觀諸刑事訴訟法第155 條第1 項
    規定甚明，自無許當事人任憑主觀妄指為違法而資為合法第
    三審上訴理由。原判決認定上訴人上開犯行，係綜合上訴人
    部分供述、證人即同案被告林嘉保、林桓宇、廖士賢、廖泓
    傑、周柏彥、李俊毅（下稱林嘉保等6 人，其中林桓宇犯殺
    人未遂，廖士賢、廖泓傑、周柏彥、李俊毅犯共同傷害致人
    重傷罪部分均經判處罪刑確定）部分不利之供證、證人黃于
    銓、陳鵬年、蘇聖暉、陳澤賢、黃瑞峰、賴冠宇、闕壯宇、
    江宸豐、秦發得之證詞、卷附路口監視器及行車紀錄器畫面
    勘驗筆錄、翻拍照片、國泰醫療財團法人汐止國泰綜合醫院
    診斷證明書、函文及所附病歷資料，酌以所列其餘證據資料
    及案內其他證據調查之結果，已於理由內逐一論述剖明憑為
    判斷周書宇確有受邀及提供車牌號碼0000-00 號小客車（下
    稱小客車）夥同林嘉保等6 人攜帶西瓜刀、棍棒、信號彈至
    新北市汐止區茄苳路326 巷內籃球場（下稱籃球場）談判，
    嗣發生鬥毆，依其智識及社會經驗，客觀上應能預見於多人
    相互鬥毆之際，若持鋒利刀具朝被害人手部揮砍，可能造成
    手部骨折、肌腱斷裂，嚴重減損一肢機能之重傷害，猶於所
    載時地，因擦撞及遭對方攔阻，與林嘉保等6 人基於傷害犯
    意，見林嘉保、林桓宇、廖士賢、廖泓傑、周柏彥分持信號
    彈、西瓜刀、棍棒等器械下車恫嚇、攻擊黃于銓、陳鵬年，
    未加阻止，黃于銓因遭林桓宇持西瓜刀朝其腹部、手部等處
    揮砍，致受有腹壁刀傷及大網膜裂傷併小腸破裂、雙側氣胸
    、雙側多處肋骨骨折、左側胸腹壁開放性傷口、左上肺部開
    放性傷口、左側橫膈膜破裂、右側背部開放性傷口、右手開
    放性骨折併肌腱斷裂等傷害，經送醫急救始倖免於死，惟右
    手因開放性骨折併肌腱斷裂，嚴重減損一肢機能，周書宇則
    趁隙駕駛小客車搭載林桓宇、廖士賢、周柏彥等離開，所為
    如何該當傷害致人重傷罪構成要件之理由綦詳，復依調查所
    得，以案發時周書宇與林嘉保等6 人自原約定談判之籃球場
    移至新北市○○區○○路000 號前，係因雙方談判未果，對
    方本無意讓其等離去，周書宇及林嘉保等6 人甫駕車駛離籃
    球場旋遭對方攔停，2 地距離不遠，勾稽現場周書宇見林嘉
    保、林桓宇、廖士賢、廖泓傑、周柏彥分持刀械、棍棒及信
    號彈下車鬥毆後，未駕車離去或下車攔阻，反在場等候搭載
    林桓宇等人離去之反應，據以說明周書宇雖未下車傷害被害
    人，主觀上仍係基於同一未中斷之傷害犯意，以自己犯罪意
    思而為不同之分工，應成立共同正犯，所稱無傷害故意，僅
    單純幫忙開車，不知其他被告下車做何事等旨辯詞，委無足
    採等各情，併於理由內論駁明白，凡此，概屬原審採證認事
    職權之合法行使，核其論斷說明，衡諸經驗及論理等證據法
    則俱屬無違，自不容任意指為違法。
五、加重結果犯對於加重結果之發生，並無主觀上之犯意可言。
    從而共同正犯所引起之加重結果，應否負加重結果之全部刑
    責，端視其就此加重結果之發生，於客觀情形能否預見，而
    非以各共同正犯之間，主觀上對於加重結果之發生，有無犯
    意之聯絡為斷。是以刑法第277條第2項後段傷害致重傷之罪
    ，係因犯傷害罪致發生重傷害結果而為加重其刑之規定，依
    同法第17條之規定，固以行為人能預見其結果發生時，始得
    適用，但傷害行為足以引起重傷害之結果，如在通常觀念上
    不得謂無預見之可能，則行為人對於被害人之因傷致重傷，
    即不能不負責任。原判決已於理由內，就周書宇與林嘉保等
    6 人基於普通傷害之犯意聯絡，分持刀械、信號彈攻擊或威
    嚇黃于銓，周書宇主觀上雖對於黃于銓之重傷結果疏未認識
    亦無所容認，然對黃于銓恐因遭其他同案被告持西瓜刀揮砍
    導致手部機能嚴重減損之重傷結果，客觀上有預見可能性，
    且黃于銓所受重傷害與周書宇夥眾鬥毆之傷害行為具相當因
    果關係，自應負共同傷害致重傷罪責（林桓宇負殺人未遂罪
    責）等情，詳加論述，所為論斷，難謂有何違背法令之情形
    ，無周書宇所指理由不備或適用法則不當之違法。
六、綜合前旨及其餘上訴意旨，無非係對原判決已說明之事項及
    屬原審採證認事職權之適法行使，徒以自己說詞，任意指為
    違法，且單純為事實之爭執，難謂已符合首揭法定上訴要件
    ，應認其之上訴為不合法律上之程式，予以駁回。
貳、林嘉保部分：
一、按原審之辯護人得為被告之利益而上訴；又第三審上訴書狀
    ，應敘述上訴之理由，其未敘述者，得於提起上訴後20日內
    補提理由書於原審法院，已逾上述期間，而於第三審法院未
    判決前，仍未提出上訴理由書狀者，第三審法院應以判決駁
    回之，刑事訴訟法第346條前段、第382條第1項、第395條後
    段規定甚明。
二、上訴人林嘉保因傷害致重傷案件，不服原判決維持第一審判
    決論以共同犯傷害致人重傷罪刑，由其原審辯護人蘇哲民律
    師於民國111年3月18日為其具狀提起上訴，並未敘述理由，
    迄今逾期已久，於本院未判決前仍未提出，依上開規定，其
    上訴自非合法，應予駁回。
據上論結，應依刑事訴訟法第395條，判決如主文。
中    華    民    國   111    年    8     月    3     日
                  刑事第七庭審判長法  官  段  景  榕  
                                  法  官  沈  揚  仁  
                                  法  官  楊  力  進  
                                  法  官  宋  松  璟  
                                  法  官  汪  梅  芬  
本件正本證明與原本無異
                                  書記官
中    華    民    國   111    年    8     月    4     日